【裁判字號】    95,抗,15
【裁判日期】    950127
【裁判案由】    本票裁定強制執行
【裁判全文】
臺灣臺南地方法院民事裁定                95年度抗字第15號
抗  告  人  乙○○
相  對  人  甲○○
抗告人因與相對人甲○○間本票裁定強制執行事件，對於中華民
國94年12月13日本院94年度票字8822號裁定提起抗告，本院裁定
如下：
    主  文
抗告駁回。
抗告程序費用由抗告人負擔。
    理  由
一、本件相對人主張：伊執有抗告人於民國93年1月19日簽發之
    本票一紙，票號為CH244221號，內載金額新臺幣（下同）10
    0,000元，未載到期日，並免除作成拒絕證書，詎經提示竟
    未獲付款，屢經催討均置之不理，為此聲請裁定就上開金額
    及依年息百分之五計算之利息准許強制執行等情，並提出本
    票一紙為證。
二、抗告意旨略以：票據法第120條第2項規定「未載到期日之本
    票視為見票即付」、第22條第2項規定「匯票、本票之執票
    人，對前手之追索權，自作成拒絕證書日起算，一年間不行
    使，因時效而消滅」、第89條第1項、第2項規定「執票人應
    於拒絕證書作成後四日內，對於背書人、發票人及其他匯票
    上債務人，將拒絕事由通知之。如有特約免除作成拒絕證書
    時，執票人應於拒絕成兌或拒絕付款後四日內，為前項之通
    知」、第93條規定「不於第89條所定期限內為通知者，仍得
    行使追索權」，本件相對人所持有之本票未記載到期日，依
    前述票據法第120條第2項之規定視為見票即付，則本票到期
    日應為93年1月19日，而相對人於94年12月8日始向法院聲請
    裁定行使追索權，依前揭票據法之規定，已逾一年以上，故
    其票據追索權因時效而消滅，相對人依票據法第123條聲請
    裁定為無理由，為此提起抗告云云。
三、按執票人向本票發票人行使追索權時，得聲請法院裁定後強
    制執行，票據法第123條定有明文。又本票執票人依上開法
    條之規定，聲請法院裁定及抗告法院之裁定，僅依非訟案件
    程序，以審查強制執行許可與否，並無確定實體上法律關係
    存否之效力，如發票人就票據債務之存否有爭執時，應由發
    票人提起確認之訴，以資解決，最高法院56年臺抗字第714
    號、57年臺抗字第76號著有判例。
四、經查：本件相對人主張之事實，已據其提出本票一紙為證，
    而系爭本票依形式審查結果，其發票人欄確有抗告人之簽名
    及印文，且有金額及發票日之記載，並無票據無效之情形，
    則原裁定予以准許，依法並無不合。抗告人雖以前詞抗辯，
    惟消滅時效，因法定事由而中斷，並非因期間經過即當然使
    請求權消滅，故時效期間經過，請求權是否消滅，屬實體爭
    執，應由抗告人另行提起訴訟，以資解決，非於非訟程序所
    得加以審究。況票據上之權利，對匯票承兌人及本票發票人
    ，自到期日起算；見票即付之本票，自發票日起算；三年間
    不行使，因時效而消滅，票據法第22條第1項定有明文，抗
    告人既為系爭本票之發票人，自應適用上開規定，其援引票
    據法第22條第2項之規定抗辯相對人對其之票據權利已因時
    效完成而消滅，容有誤會。從而，原裁定依前揭規定准為許
    可強制執行之裁定，並無不合，抗告人執前詞指摘原裁定不
    當，求予廢棄改判，為無理由，不應准許。
五、據上論結，本件抗告為無理由，依非訟事件法第46條、第21
    條第2項，民事訴訟法第495條之1第1項、第449條第1項、第
    78條，裁定如主文。
中    華    民    國    95    年     1    月    27    日
                  民事第二庭    審判長法  官  杭起鶴
                                      法  官  王立村
                                      法  官  林佩儒
如不服本裁定，僅得於收受本裁定正本送達後10日內，以適用法
規顯有錯誤為理由，向本院提出再抗告狀，（須附繕本一份及繳
納再抗告裁判費新台幣1,000元），經本院許可後始可再抗告。
中    華    民    國    95    年     1    月    27    日
                                      書記官  吳信助


司法院資訊處製作；財團法人民間司法改革基金會備份。
